【裁判字號】    97,易,682
【裁判日期】    970707
【裁判案由】    竊盜
【裁判全文】
臺灣臺南地方法院刑事判決               97年度易字第682號
公  訴  人  臺灣臺南地方法院檢察署檢察官
被      告  乙○○
                    （現於臺灣臺南監獄臺南分監執行中）
上列被告因竊盜案件，經檢察官提起公訴（97年度偵字第6056號
），本院依簡式審判程序判決如下：
    主  文
乙○○犯踰越安全設備，於夜間侵入住宅竊盜罪，累犯，處有期
徒刑玖月；又犯踰越安全設備，於夜間侵入住宅竊盜罪，累犯，
處有期徒刑拾月。應執行有期徒刑壹年陸月。
    事  實
一、乙○○前於民國90年間即因竊盜案件，經臺灣高雄地方法院
    以90年度易緝字第244 號刑事判決判處有期徒刑4 月確定；
    復於92年間再因竊盜案件，經臺灣高等法院臺南分院以92年
    度上易字第254 號刑事判決判處有期徒刑8 月確定，嗣定應
    執行刑為有期徒刑11月確定，於93年2 月1 日縮短刑期執行
    完畢出監。仍基於意圖為自己不法所有之犯意，為下列竊盜
    犯行：
  (一)於96年12月23日夜間18時40許，攀爬位於臺南縣永康市○○
    ○ 路129 號丙○○住處2 樓窗戶，以踰越安全設備之方式，
    侵入該住處，竊取丙○○所有放置於該屋內辦公桌內之現金
    約新臺幣（下同）5,000 元。
  (二)於96年12月26日夜間19時21分許，復至丙○○上開處所，仍
    以攀爬該處所5 樓落地窗，踰越安全設備之方式，再度侵入
    該住處，竊取丙○○所有金戒指3 只、現金約4,500 元。
二、嗣丙○○調閱其住處所裝設之監視器錄影帶發覺乃報請臺南
    縣警察局永康分局，經該局員警於丙○○住處2 樓辦公桌及
    5 樓矮牆內側採得指紋數枚，送請內政部警政署刑事警察局
    以電腦系統比對及人工確認結果，認與乙○○指紋卡右食指
    、右拇指指紋相符，因而查獲。
三、案經丙○○訴由臺南縣警察局永康分局報請臺灣臺南地方法
    院檢察署檢察官偵查起訴。
    理  由
一、程序方面─
  (一)按除簡式審判程序、簡易程序及刑事訴訟法第376 條第1 款
    、第2 款所列之罪之案件外，第一審應行合議審判；另除被
    告所犯為死刑、無期徒刑、最輕本刑為3 年以上有期徒刑之
    罪或高等法院管轄第一審案件者外，於法院行準備程序進行
    中，被告先就被訴事實為有罪之陳述時，審判長得告知被告
    簡式審判程序之旨，並聽取當事人、代理人、辯護人及輔佐
    人之意見後，裁定進行簡式審判程序，刑事訴訟法第273 條
    之1 第1 項及第284 條之1 分別定有明文。本件被告乙○○
    所為刑法第321 條加重竊盜罪，除係犯死刑、無期徒刑、最
    輕本刑為3 年以上有期徒刑以外之罪，亦為刑事訴訟法第37
    6 條第2 款所規定之案件，其於本院以獨任法官行準備程序
    中就被訴事實為有罪之陳述，經告知簡式審判程序之旨，並
    聽取公訴人、被告之意見後，本院認為適宜進行簡式審判程
    序。
  (二)簡式審判程序之證據調查，不受刑事訴訟法第159 條第1 項
    、第161 條之2 、第161 條之3 、第163 條之1 及第164 條
    至第170 條規定之限制，亦為同法第273 條之2 所明文。是
    此，卷附相關證據，本院均可採為證據，先此敘明。
二、認定犯罪事實所憑證據及理由─
  (一)上開事實，業據被告乙○○迭於偵訊及本院審理時坦承不諱
    （參偵卷第7 頁至第8 頁，本院97年6 月23日準備程序及審
    判期日筆錄），核與證人即告訴人丙○○於司法警察調查中
    所指訴遭竊過程相符（參警卷第6 頁至第12頁，偵查卷第 3
    頁至第4 頁），且有監視器翻拍照片8 幀、現場蒐證相片24
    幀等在卷可稽（參警卷第36頁至第39頁、第18頁至第29頁）
    ，再經警於案發地點所採集之指紋，送往內政部警政署刑事
    警察局以電腦系統比對及人工確認結果，認與乙○○指紋卡
    右食指、右拇指指紋相符，亦有臺南縣警察局永康分局指紋
    採集清單及內政部警政署刑事警察局97年2 月25日刑紋字第
    0970022811號鑑驗書附卷足憑（參警卷第35頁、第14頁至第
    17頁）。
  (二)本件事證明確，被告竊盜犯行堪以認定，應依法論科。
三、論罪科刑之理由─
  (一)按刑法第321 條第1 項第2 款所謂安全設備，係指依社會通
    常觀念足認為防盜之設備而言；窗戶本係因防閑所設，自屬
    安全設備之一種，業據最高法院著有55年度臺上字第547 號
    判例意旨可參。本件被告就事實欄一(一)、(二)所述，於夜間以
    攀爬窗戶，踰越安全設備之方式侵入告訴人丙○○住處，所
    為係犯刑法第321 條第1 項第1 款、第2 款之踰越安全設備
    ，於夜間侵入住宅竊盜罪。
  (二)另按刑法第56條連續犯之規定，業經總統於民國94年2 月 2
    日以總統華總一義字第09400014901 號令刪除該條文，並自
    95年7 月1 日施行。而依新法對於上開反覆實施犯罪模式之
    對應處置，除合於「接續犯」或「包括一罪」之情形外，僅
    能依數罪併罰之規定個別處斷。而依最高法院86年度臺上字
    第3295號判例意旨，認如數行為於同時同地或密切接近之時
    地實施，侵害同一之法益，各行為之獨立性極為薄弱，依一
    般社會健全觀念，在時間差距上，難以強行分開，在刑法評
    價上，以視為數個舉動之接續施行，合為包括之一行為予以
    評價，較為合理，方屬接續犯之範疇。足見「接續犯」之成
    立，係指行為人主觀上，僅出於一個犯意，著手實行單一行
    為，該行為分數個舉動接續進行，各舉動間，在時間、空間
    有密接切為前提要件，即透過對於同一法益之同種類侵害行
    為繼續不間斷之實行，業已稀釋個別行為之獨立性，致使刑
    法評價時將之視為單一、整體之犯罪行為，以符合社會一般
    人對於行為概念之認知，並與行為人之犯罪目的相互結合，
    則以接續犯之概念評價多數竊盜之行為，即有不當。至於學
    理上「包括一罪」概念中之「集合犯」態樣，此即依一般社
    會通念，特定犯罪行為具有反覆實施之特性，立法者於制定
    刑罰法律之初，亦已認知該種行為類型之反覆性，而有意藉
    由法條中客觀構成要件之行為要素，涵括上開具有反覆實施
    特性之數個犯罪行為，仍僅接受一次刑法之評價為已足。然
    竊盜犯罪，或為零星偶一為之，或長期不間斷的反覆行竊，
    均有其可能性，是自難認立法者於制定刑罰法律之初，已認
    知竊盜行為必屬具反覆性之犯罪，且有意藉由法條中客觀構
    成要件之行為要素，涵括上開具有反覆實施特性之數個犯罪
    行為。況實務上最高法院歷來僅將專以觸犯該等法條之罪，
    為其日常生活之職業者之常業犯，認為其性質上屬多數行為
    之集合犯，在法律上將之擬制為一罪（即學理上稱之實質上
    一罪），有最高法院92年度臺上字第5115號、93年度臺上字
    第3609號及94年度臺上字第4567號等判決要旨可供參照。本
    次刑法修正既依據「刑罰公平原則」之考量，刪除有關連續
    犯之規定，並將含有連續犯性質之常業犯一併全數刪除（參
    見刑法修正草案總說明），則再以集合犯之概念評價多數竊
    盜之行為，即有不當。因此，多次竊盜犯罪之行為，當無論
    以「接續犯」或「集合犯」之餘地，此時則應回歸一般刑法
    上行為單、複數之認定，而予論罪科刑，較稱妥適。
  (三)核被告乙○○所為如犯罪事實所示之2 次竊盜行為，觀其犯
    罪時間分別於96年12月23日、同月26日，該數行為並非均於
    同時、同地或密切接近之時地實施，依一般社會健全觀念，
    顯非基於單一犯罪決意所為，其在時間差距上，難以強行分
    開，而應合為包括之一行為之評價，故上開2 次竊盜犯行即
    不得以包括一罪論擬。被告前後2 次加重竊盜犯行，乃獨立
    之數行為，應予分論併罰。
  (四)被告有前開事實所載之前科紀錄，有本院被告前案紀錄表在
    卷可憑，其於受有期徒刑之執行完畢後5 年內，故意再犯本
    件有期徒刑以上之罪，為累犯，應依刑法第47條第1 項規定
    加重其刑。
  (五)本院審酌被告年富力強，不知靠己之力賺取報酬，且前已有
    多次竊盜前科，甚於執行完畢後，再犯本案竊盜罪，顯見其
    漠視他人財產權益，所為實屬不該，惟念犯後坦承犯行等一
    切情狀，分別量處如主文所示之刑，並應其執行刑。
四、適用之法律─
  (一)刑事訴訟法第284 條之1 、第299 條第1 項前段。
  (二)刑法第321 條第1 項第1 款、第2 款、第47條第1 項、第51
    條第5 款。
本案經檢察官甲○○到庭執行職務。
中    華    民    國    97    年    7     月    7     日
                      刑事第十三庭  法  官  張維君
以上正本證明與原本無異。
如不服本判決應於收受本判決後10日內向本院提出上訴書狀，並
應敘述具體理由。如未敘述上訴理由者，應於上訴期間屆滿後20
日內向本院補提理由書狀（均須按他造當事人之人數附繕本）「
切勿逕送上級法院」。
                                    書記官  黃傳鈞
中    華    民    國    97    年    7     月    8     日
附錄本判決論罪科刑法條：
中華民國刑法第321條
犯竊盜罪而有左列情形之一者，處6 月以上、5 年以下有期徒刑
：
一、於夜間侵入住宅或有人居住之建築物、船艦或隱匿其內而犯
    之者。
二、毀越門扇、牆垣或其他安全設備而犯之者。


司法院資訊處製作；財團法人民間司法改革基金會備份。
